臺灣嘉義地方法院民事判決　　　　　　　 95年度訴字第616號
原　　　告　丙○○
訴訟代理人　何永福律師
複代理人　　羅振宏律師
　　　　　　甲○○
被　　　告　乙○○
訴訟代理人　陳正芳律師
複代理人　　王秀哲律師
上列當事人間請求損害賠償事件，於民國96年10月2 日言詞辯論
終結，本院判決如下：
    主      文
被告應給付原告新臺幣壹拾伍萬元，及自民國九十五年十月二十
四日起至清償日止，按週年利率百分之五計算之利息。
原告其餘之訴駁回。
訴訟費用由被告負擔十分之一，餘由原告負擔。
本判決第一項得假執行；但被告如以新臺幣壹拾伍萬元預供擔保
，得免為假執行。
原告其餘假執行之聲請駁回。
    事實及理由
甲、原告主張：被告因與原告有債務糾紛而心生怨隙，竟基於意
    圖散佈於眾而毀損原告之名譽之犯意，於民國94年8 月4 日
    在嘉義市某處郵筒連續將內容為「嘉義市○○街229 之24號
    ，丙○○是一個超高貸的人，說的話都是謊話，她的嘉義縣
    水上鄉○○段的土地值肆佰多萬的公告土地，可以借貸約3
    千萬，而沒有付擔保品，‧‧‧她善於偽裝成富婆，跟上流
    社會的人來往，其實她的賓士車，ZZ—，也不是她
    買的車，是彰化某某租車行的車，‧‧‧她是一個被離的婦
    人，‧‧‧我願提供稅捐處，她的財產總表，附二份文件，
    可以清楚知道她負債多少錢。你們知道丙○○在嘉義地方法
    院內、刑事和民事（負債）有多少件嗎？」之毀損原告名譽
    的信函（下稱系爭信函）2 份，寄至設於嘉義市○○路309
    號之台灣土地銀行股份有限公司嘉義分公司（下稱土銀嘉義
    分行）貸款部及設於嘉義市○○路242 號之玉山商業銀行股
    份有限公司嘉義分公司（下稱玉山銀行嘉義分行），而指摘
    足以毀損原告名譽之私事，致使銀行拒絕貸款與原告，原告
    外出亦遭他人指指點點，精神上痛苦不堪，爰依民法第184
    條、第195 條規定，請求被告賠償新臺幣（下同）150 萬元
    等語，並聲明：被告應給付原告150 萬元，及自刑事附帶民
    事訴訟起訴狀繕本送達被告之翌日起至清償日止，按週年利
    率百分之五計算之利息；願供擔保，請准宣告假執行。
乙、被告則以：(一)被告確曾寄發系爭信函至土銀嘉義分行貸款部
    ，惟系爭信函係寄給該分行貸款部周敏振，並無散佈予不特
    定多數人（即該分行職員）之意思，主觀上並無誹謗原告之
    故意，至周敏振是否將系爭信函交給其他行員，係屬其個人
    之行為，非被告之本意，且被告並未寄發系爭信函至玉山銀
    行嘉義分行。又債務人之財產為其債權人之總擔保，被告對
    於原告有損害賠償請求權，被告寄發系爭信函內容均為真實
    ，且係為提醒該分行勿給予超額貸款，以確保自身權益。(二)
    系爭信函意旨係在告知土銀嘉義分行放款部，原告以其公告
    現值4 百餘萬元之土地向該分行貸款3 千萬元，有超高貸之
    疑，被告有揭發該分行違法超貸之意，而土銀嘉義分行為公
    營行庫，被告之指摘、傳述尚非與公共利益無關；又系爭信
    函所指原告是超高貸之人，所言均為謊言，必須查證等語，
    均係針對超貸一事而言，雖涉及私德，但顯與公共利益有關
    ，蓋原告以謊言超貸，將使公營行庫核准超貸致其債權無法
    滿足，豈與公共利益無關；且被告確已離婚，而車牌號碼前
    2 字相同者，例如：ZZ、YY、AA等，均為出租車行之牌照，
    原告所駕駛ZZ—賓士車是出租小客車，以原告之身
    分駕駛租來之賓士車並以低價土地向銀行超貸約3 千萬元等
    情以觀，被告之指摘顯為真實，且非純屬私德。(三)次按假扣
    押乃保全程序，聲請假扣押所保全之金錢請求，非當然與將
    來確可請求之金額相同，被告寄發系爭信函至土銀嘉義分行
    ，主觀上係認為原告竊佔坐落嘉義市○○○段0466之0044地
    號土地，並鋪設地磚、搭建車庫，除被告對原告聲請假扣押
    150 萬元外，尚有其他共有人亦對原告聲請假扣押。(四)民法
    第195 條第1 項所指相當金額，應以實際加害情形與被害人
    名譽影響是否重大，及被害人之身分、地位，與加害人之經
    濟狀況等關係定之。被告所寄發系爭信函內容均屬真實，且
    非純屬私德，並與公共利益有關，亦非出於誹謗原告之惡意
    ，核其情節尚非重大，原告請求賠償150 萬元顯無理由等語
    作為抗辯，並聲明：原告之訴及假執行之聲請均駁回；如受
    不利判決，請准供擔保宣告免為假執行。
丙、得心證之理由：
一、原告主張被告寄發系爭信函至土銀嘉義分行乙節，為被告自
    認，堪信為真實。至原告主張被告亦將系爭信函寄發至玉山
    銀行嘉義分行乙節，則為被告否認，而依原告於刑事告訴狀
    及偵查中之指述，玉山銀行嘉義分行所收到之信件內容僅有
    「假扣押聲請狀」，並未包括系爭信函（見臺灣嘉義地方法
    院檢察署94年度交查字第453 號妨害名譽卷宗第2 頁至第3
    頁、第8 頁至第9 頁、第30頁），而原告雖主張上開假扣押
    聲請狀內容與系爭信函內容相同云云，但原告並未舉證以實
    其說，自不可採。
二、被告雖辯稱其無誹謗原告之故意，且所述均為真實等語，惟
    查：(一)證人周敏振於臺灣嘉義地方法院檢察署95年度他字第
    124 號偵查時結證稱略以：當時我係土地銀行授信部襄理，
    我接到信件時，信件並未寫收信人，授信部有5 名職員，而
    且會輪調，授信部以外他人也有可能看到該信，我接到信後
    有給另外一位經辦人看等語（他字卷第23頁），此外，另有
    信封、系爭信函影本附卷可查（見上開交查字第453 號卷第
    5 頁、第6 頁）。而自系爭信函信封記載以觀，既屬無需特
    定人收訖之國內平信，又僅於收受信件人處載明土銀嘉義分
    行貸款部而未於信封指定特定人收受，則土地銀行貸款部收
    受後，得閱覽之人豈能僅限於特定人？況依證人周敏振所述
    ，貸款部門平時有5 人，更可能因輪調而異其成員，是被告
    於寄信之時，客觀上自無特定收受信件人之可能，則系爭信
    函經寄送後，即已置於不特定人得共見共聞狀態下，被告將
    系爭信函內容散布於眾之意圖及行為，應可認定。(二)另自系
    爭信函內容觀之，不惟具體指名原告，更於內容之始即對土
    銀貸款部門指摘原告「是一個超高貸的人」、「說的話都是
    謊話」、「她善於偽裝成富婆」、「她是一個被離婚的婦人
    」等具體內容，而「超高貸的人」文義本即指貸款超過資產
    ；又「說的話都是謊話」、「她善於偽裝成富婆」更係表彰
    該人所言毫無誠信，生活起居故意偽以遠超過其資力程度之
    外表掩飾，而貶低其社會地位；所謂「她是一個被離婚的婦
    人」，文義中既承襲封建遺毒，以「被」離婚之語形容，對
    照舊時女子因犯七出「遭休」之例以觀，其意指該女子鑄錯
    遭棄之意涵，不言可喻，被告以此用語相加以原告，倘非羅
    織其已無夫家資力支持之孤身困境情事，何以措詞如斯！綜
    觀被告於信函內前揭用語，顯貶低原告之信用、人格，或辱
    其離婚身分，綜合系爭信函前後文句整體內容以觀，顯以指
    摘原告信用情形低落之不實具體內容，在在均表明對於原告
    信用為貶抑之評價，依社會一般通念，客觀上顯足以貶損、
    毀壞原告之名譽。被告雖辯稱系爭信函所述均為真實云云，
    惟未舉證以實其說，自無可採。(三)又原告雖辯稱其寄發系爭
    信函係為確保其債權，並提醒土銀嘉義分行勿給予超額貸款
    云云。惟被告果真出於此意，則被告僅需在信函中指出原告
    之前貸款未提出擔保或所提擔保不足即可，又何需於信函中
    指摘原告所「說的話都是謊言」、「她善於偽裝成富婆」、
    「她是一個被離婚的婦人」等不實且貶抑人格之內容，又被
    告亦明知系爭信函寄給銀行後，會造成丙○○信用受損（本
    院95年度簡上字第230 號妨害名譽卷宗第91頁），則被告所
    辯，殊不可採。(四)綜上，原告主張被告侵害其名譽乙節，應
    為可採。至原告主張其因被告之上開行為致銀行拒絕貸款乙
    節，並未舉證以實其說自不可採信。
三、按「因故意或過失，不法侵害他人之權利者，負損害賠償責
    任。」、「不法侵害他人之身體、健康、名譽、自由、信用
    、隱私、貞操，或不法侵害其他人格法益而情節重大者，被
    害人雖非財產上之損害，亦得請求賠償相當之金額。」民法
    第184 條第1 項前段、民法第195 條第1 項前段分別定有明
    文。本件被告因故意不法侵害原告之名譽權，原告依上開規
    定請求被告賠償相當之金額，即屬有據。而民法第195 條第
    1 項前段所指相當金額，應以實際加害情形與被害人名譽影
    響是否重大，及被害人之身分、地位，與加害人之經濟狀況
    等關係定之。經查原告主張其為二專肄業，目前為建設公司
    之董事長，及被告主張其為高中畢業，目前無業等情，均為
    他造所不爭執，堪信為真實。又依據財政部臺灣省南區國稅
    局財產歸屬資料清單所示（見本院卷第70頁至第71頁），被
    告擁有土地21筆及房屋4 筆。本院斟酌被告係以寄發系爭信
    函至特定銀行而非訴諸媒體或網路之方式加害原告，原告之
    身分、地位，兩造之學歷及被告之經濟狀況等一切情事，認
    原告得請求賠償之金額以15萬元為適當，逾此範圍之請求，
    實屬過高，不能准許。
四、次按給付無確定期限者，債務人於債權人得請求給付時，經
    其催告而未為給付，自受催告時起，負遲延責任。其經債權
    人起訴而送達訴狀，或依督促程序送達支付命令，或為其他
    相類之行為者，與催告有同一之效力；遲延之債務，以支付
    金錢為標的者，債權人得請求依法定利率計算之遲延利息；
    應付利息之債務，其利率未經約定，亦無法律可據者，週年
    利率為百分之五，為民法第229 條第2 項、第233 條第1 項
    前段、第203 條所明定。本件係屬侵權行為損害賠償之債，
    屬給付無確定期限者，且係以支付金錢為標的，則依上揭法
    律規定，原告就被告應給付之上開金額，請求自刑事附帶民
    事訴訟起訴狀繕本送達之翌日即95年10月24日起至清償日止
    ，按法定利率即週年利率百分之五計算之利息，自屬有據，
    逾此範圍之利息請求，於法無據，不能准許。
五、從而，原告依侵權行為之法律關係請求被告賠償15萬元，及
    自95年10月24日起至清償日止，按週年利率百分之五計算之
    利息部分為有理由，應予准許；逾此範圍之請求，於法無據
    ，不能准許。
六、本件判決所命被告給付之金額未逾50萬元，依民事訴訟法第
    389 條第1 項第5 款規定，應依職權宣告假執行，是就此部
    分，原告雖陳明願供擔保請求宣告假執行，惟應認其僅係促
    請本院為上開宣告假執行職權之發動而已，應由本院依職權
    為假執行之宣告；就此部分，被告陳明願供擔保宣告免為假
    執行，合於法律規定，爰酌定相當擔保金額准許之；原告其
    餘之訴既經駁回，則該部分假執行之聲請已失所附麗，應併
    駁回之。
丁、訴訟費用負擔之依據：民事訴訟法第79條。
中　　華　　民　　國　　96　　年　　10　　月　　16　　日
                  民事第一庭  法　官　林望民
以上正本係照原本作成
如對本判決上訴，須於判決送達後20日內向本院提出上訴狀
中　　華　　民　　國　　96　　年　　10　　月　　16　　日
                              書記官　陳慶時
